【裁判字號】    98,上訴,1131
【裁判日期】    980722
【裁判案由】    偽造文書等
【裁判全文】
臺灣高等法院臺中分院刑事判決        98年度上訴字第1131號
上  訴  人
即  被  告  己○○
選任辯護人  吳尚昆  律師
            徐宏澤  律師
上列上訴人因偽造文書等案件，不服臺灣苗栗地方法院97年度訴
字第654號，中華民國98年4月10日第一審判決（起訴案號：臺灣
苗栗地方法院檢察署97年度偵字第3025號），提起上訴，本院判
決如下：
    主  文
原判決撤銷。
己○○犯如附表所示之行使偽造私文書罪伍次，各處有期徒刑參
月，如易科罰金，均以新臺幣壹仟元折算壹日。應執行有期徒刑
拾月，如易科罰金，以新臺幣壹仟元折算壹日。
    事  實
一、己○○因於民國（下同）96年10月9日晚上11時許，在行政
    院國家科學委員會（下稱國科會）網站上發現擔任國立聯合
    大學（下稱聯大）環境與安全衛生工程學系教授之丙○○，
    於96年7月30日上傳之NSC95-2221-E-239-032專題研究計畫
    結案報告（下稱系爭研究計畫）英文部分，與其妻辛○○發
    表於「23rd Annual international Cabin Safty
    Symposium,Feb13-16,2006 in Oklahoma City,USA」之
    Assessing Cabin Safty Culture in a Major Asian
    Airline論文（下稱系爭論文）有相似之處，認丙○○涉嫌
    抄襲，為造成丙○○之壓力，竟基於偽造私文書、行使偽造
    私文書之犯意，先後於附表所示時間，在其位於桃園縣龍潭
    鄉○○路47巷8號3樓之住處，利用其本人之電腦設備，自雅
    虎奇摩網站，分別以聯大校長乙○○、南台科技大學甲○○
    教授、戊○○律師、聯大理工學院院長丁○○等人之名義，
    寄送如附表所示之郵件至丙○○所使用之jcsk@nuu.edu.tw
    、jcsk2004@yahoo.com.tw等電子信箱內以行使之，足以生
    損害於丙○○及乙○○、甲○○、戊○○、丁○○等人。
二、案經丙○○訴請臺灣苗栗地方法院檢察署檢察官偵查起訴。
    理  由
一、本案以下所引用之證據，檢察官、被告己○○及其選任辯護
    人迄本院言詞辯論終結前均無異議，且本院審酌該證據作成
    之情況，並無違法取證或陳述人非基於自由意願所為陳述之
    瑕疵，認為均適於為本案認定事實之依據，依刑事訴訟法第
    159條之5之規定，均有證據能力，合先敘明。
二、前揭犯罪事實，迭據被告己○○於偵審時坦承在卷，與證人
    丙○○、戊○○、辛○○於偵查中所證，互核相符，並有主
    旨「有關丙○○教授國際研討會論文及國科會期中報告涉嫌
    抄襲」之電子郵件、如附表所示以乙○○等人名義寄送予告
    訴人之電子郵件、中華電信股份有限公司客服處作業中心回
    覆單在卷可稽（97年度他字第316號影印卷第140至156頁、
    97年度偵字第3025號影印卷第49至51頁），被告自白堪認與
    事實相符，本件事證明確，其犯行均堪認定。
三、核被告己○○所為，係犯刑法第216條、第210條之行使偽造
    私文書罪。其偽造私文書之低度行為，應為行使偽造私文書
    之高度行為所吸收，不另論罪。又被告分別於附表所示時間
    、冒用不同對象名義、寄送內容互殊之電子郵件、生損害於
    數被害人，其五次行使偽造私文書之所為，俱屬可各自獨立
    評價之數行為，應予分論併罰。原審予被告論科，固非無見
    ，惟司法院於98年6月19日公布大法官釋字第662號解釋，解
    釋文謂：「中華民國九十四年二月二日修正公布之現行刑法
    第四十一條第二項，關於數罪併罰，數宣告刑均得易科罰金
    ，而定應執行刑之刑逾六個月者，排除適用同條第一項得易
    科罰金之規定部分，與憲法第二十三條規定有違，並與本院
    釋字第三六六號解釋意旨不符，應自本解釋公布之日起失其
    效力。」亦即宣告現行刑法第41條第2項之規定違憲，並自
    公布日失效。是被告所犯如附表所示之犯行，其宣告刑均為
    六個月以下有期徒刑，依刑法第41條第1項之規定均得易科
    罰金，本案所定應執行之刑雖逾有期徒刑六個月，依上揭司
    法院大法官解釋意旨，應仍得易科罰金，原審未及審酌上開
    解釋意旨而適用被宣告違憲之現行刑法第41條第2項之規定
    ，致未諭知被告所犯各罪得易科罰金之折算標準，暨定其應
    執行刑後之易科罰金折算標準，自有未洽。被告上訴謂附表
    編號2、3之所為，時間相近、發信對象相同、內容俱指摘丙○○之行為傷害了甲○○等語，侵害法益同一，應論接續犯
    一罪，較為合理云云。惟按刑法上之接續犯，係指行為人所
    為之數行為，係於同時同地或密切接近之時地實行，而侵害
    同一之法益，各行為之獨立性極為薄弱，依一般社會健全觀
    念，在時間差距上難以強行分開，在刑法評價上，以視為數
    個舉動之接續行為，合為包括之一行為予以評價，較為合理
    而言。本件被告如附表編號2、3之犯行，在時間上相隔十數
    日、引述之郵件內容互異，雖均侵害甲○○之法益，惟難謂
    其非屬各別起意，而得認仍屬於同時同地或密切接近之時地
    實施犯罪之接續犯，是被告此部分上訴所指，要難採取。被
    告上訴所指固無足取，惟原判決既有上述可議，仍應由本院
    將原判決撤銷改判，爰審酌被告僅因懷疑告訴人所發表之國
    科會報告有抄襲其妻辛○○文章之嫌，即率然利用其電腦方
    面之專業技能，冒用告訴人所任職之聯大校長乙○○、同校
    理工學院院長丁○○、南台科技大學甲○○教授及戊○○律
    師之名義，發送具指責事項之電子郵件至告訴人之電子信箱
    ，企圖挑起同僚間之猜忌仇恨，造成告訴人心理壓力，並刻
    意貶抑告訴人之人格，對被冒名之人及告訴人，造成難以彌
    補之傷害。其身為高級知識份子（任職於國防部中山科學研
    究院研發技正），卻為逞一時之快，恣意傷害他人，惡行非
    輕。又被告犯後僅與其中被害人甲○○達成和解，未能積極
    取得其餘被害人之諒解，其犯後坦承犯行，態度尚可，前無
    犯罪紀錄，素行尚佳，此有臺灣高等法院被告前案紀錄表在
    卷可憑，復酌以被告犯罪之動機、目的、手段、生活狀況、
    品行、智識程度等一切情狀，分別量處如主文第二項所示之
    刑及諭知易科罰金之折算標準，暨定其應執行之刑與諭知易
    科罰金之折算標準。被告上訴另稱其犯後已深知悔悟，請再
    酌依刑法第57條及第59條之規定減輕其刑暨諭知緩刑宣告云
    云。然本院業依刑法第57條各款酌定應科處之刑，是其此部
    分所請，難以採取；又刑法第59條酌量減輕其刑之規定，必
    需其犯罪情狀在客觀上足以引起一般同情，認為縱予宣告法
    定最低度刑仍嫌過重者，始有其適用，被告身為高級知識份
    子，且具有相當之社會歷練，其竟為逞一時之快，恣意傷害
    他人，所為難認有何足以引起一般同情之客觀情狀而應予以
    憫恕；又被告之犯行造成被害人等人際關係之破害，其僅與
    被害人之一達成和解，餘則未見有何積極補償之動作，若遽
    予宣告緩刑，對被害人顯失公平，本院因認不宜對被告宣告
    緩刑，均附此敘明。
四、據上論斷，應依刑事訴訟法第369條第1項前段、第364條、
    第299條第1項前段，刑法第216條、第210條、第51條第5款
    、司法院大法官解釋第662號，判決如主文。
本案經檢察官庚○○到庭執行職務。
中    華    民    國    98    年    7    月    22     日
            刑事第一庭    審判長法  官  陳  紀  綱
                                法  官  姚  勳  昌
                                法  官  張  智  雄
以上正本證明與原本無異。
如不服本判決應於收受送達後10日內向本院提出上訴書狀，其未
敘述上訴之理由者，並得於提起上訴後10日內向本院補提理由書
（均須按他造當事人之人數附繕本）「切勿逕送上級法院」。
                                書記官  黃  薰  慧
中    華    民    國    98    年    7    月    22     日
附表：
┌──┬─────┬──────┬────────────┐
│編號│寄送電子郵│冒名對象暨所│郵件內容暨雅虎奇摩新聞主│
│    │件之時間暨│使用電子郵件│旨                      │
│    │IP位置    │帳號        │                        │
├──┼─────┼──────┼────────────┤
│ 1  │97.03.04  │乙○○（pres│高教授，全校教職員大概都│
│    │（122.126.│ident@nuu.ed│已經知道你的官司！聯合大│
│    │3.196）   │u.tw）      │學的臉真是被您丟盡了！你│
│    │          │            │還是趕快自己請辭罷！/「 │
│    │          │            │論文涉抄襲判賠20萬 撤銷 │
│    │          │            │學位」                  │
├──┼─────┼──────┼────────────┤
│ 2  │97.03.08（│甲○○（jcle│看看別人再想想自己！你什│
│    │122.126.18│e@mail.stut.│麼時候用心做過研究，只會│
│    │224）     │edu.tw）    │取巧走偏門，這次踢到鐵板│
│    │          │            │也害到我了！/「成大特聘 │
│    │          │            │教授張冠諒辭世成大師生哀│
│    │          │            │痛」                    │
├──┼─────┼──────┼────────────┤
│ 3  │97.03.20（│同上        │高教授，抄襲醜事會不會敗│
│    │122.126.6.│            │露？被你害慘了！/「校長 │
│    │14）      │            │也作弊！老師攝影作品學生│
│    │          │            │名義參賽拿獎」          │
├──┼─────┼──────┼────────────┤
│ 4  │97.03.20（│戊○○（serv│高教授，你提供給我太多似│
│    │122.126.6.│ice@lordlaw.│是而非的證據，跟這位校長│
│    │14）      │com.tw）    │一樣！我律師的清譽恐毀於│
│    │          │            │一旦，怎麼繼續幫你打官司│
│    │          │            │？/「校長也作弊！老師攝 │
│    │          │            │影作品學生名義參賽拿獎」│
├──┼─────┼──────┼────────────┤
│ 5  │97.04.06（│丁○○（mhhs│高教授，在教育界抄襲是最│
│    │122.126.20│u@nuu.edu.tw│沒德的，還有什麼臉教課？│
│    │67）      │）          │怎沒先自請辭系主任與副院│
│    │          │            │長職務！/馬：沒德危害比 │
│    │          │            │沒才大。                │
└──┴─────┴──────┴────────────┘
附錄：
刑法第210條
偽造、變造私文書，足以生損害於公眾或他人者，處五年以下有
期徒刑。
刑法第216條
行使第二百十條至第二百十五條之文書者，依偽造、變造文書或
登載不實事項或使登載不實事項之規定處斷。


司法院資訊處製作；財團法人民間司法改革基金會備份。
